臺灣高雄地方法院交通事件裁定　　　　　　　　　　九十三年度交聲字第六三五號
　　原處分機關　高雄市政府
　　異　議　人
　　即受處分人　乙○○
右列異議人即受處分人因違反道路交通管理處罰條例案件，對於交通部公路總局高雄
區監理所民國九十三年十月十四日高市府交裁字第裁三二—二九七五二七號裁決聲明
異議（原舉發案號：高雄市政府警察局舉發違反道路交通管理事件通知單高市警刑字
第二九七五二七號），本院裁定如左：
    主  文
原處分撤銷。
乙○○不罰。
    理  由
一、原處分意旨略以：異議人即受處分人乙○○駕駛車牌號碼○八八—九八四一號之
    重型機車，係舊式牌照，應自民國八十一年一月起換發號牌，期限為三年，後延
    至八十四年三月三十一日止，為換發號牌期間，當時換牌通知係以郵寄明信片方
    式通知並發布新聞宣導，故異議人於八十七年六月十八日十七時十一分許，行經
    高雄市○○○○○路口為警當場舉發使用註銷牌照行駛，且未隨身攜帶駕駛執照
    而行駛之違規，依違反道路交通管理處罰條例第十二條第一項第四款、第二十一
    條第一項第一款之規定，處罰鍰新臺幣（下同）七千八百元。
二、異議意旨略以：伊於前開時地，因停等紅燈遭高雄市警察局警員無故攔停，並逕
    自伊機車後方拆卸車牌，該車牌號碼000－0000號重型機車之牌照遭註銷
    時，伊並未接獲通知，並不知伊牌照已遭註銷，伊駕駛上開機車行駛，尚難認有
    違規，況警員當場並未要求伊提出駕駛執照，實則伊有攜帶駕駛執照等語，據此
    聲明異議，求為撤銷原處分等語。
三、按道路交通管理、處罰，依本條例規定，本條例未規定者，依其他法律規定，道
    路交通管理處罰條例第二條定有明文。又公法上之請求權，除法律有特別規定外
    ，因五年間不行使而消滅；公法上請求權，因時效完成而當然消滅；前項時效，
    因行政機關為實現該權利所作成之行政處分而中斷，行政程序法第一百三十一條
    亦定有明文，是行為人違反道路交通管理處罰條例相關規定，行政機關因而對其
    有繳交罰鍰此一公法上之請求權，其請求權時效應依行政程序法第一百三十一條
    第一項之規定為五年。次按，道路交通管理處罰條例所定罰鍰之處罰，行為人接
    獲違反道路交通管理事件通知單後，於十五日內得不經裁決，逕依同條例第九十
    二條第三項之罰鍰基準規定，向指定之處所繳納結案；不服舉發事實者，應於十
    五日內，向處罰機關陳述意見；其不依通知所定期限前往指定處所聽候裁決，且
    未依規定期限繳納罰鍰結案或向處罰機關陳述意見者，處罰機關得逕行裁決之，
    道路交通管理處罰條例第九條第一項定有明文，是於違反道路交通管理處罰條例
    事件中，行政機關對於行為人繳交罰鍰此一公法上之請求權時效，應自舉發違反
    道路交通管理事件通知單上所定之自動繳納罰鍰期限翌日開始起算，蓋於此時，
    為處罰之行政機關已知悉何人為其請求繳納罰鍰之對象，並得隨時作成裁決命該
    人繳納罰鍰，為處罰之行政機關其此一請求權已處於可行使之狀態。
四、經查，原處分機關係以異議人於八十七年六月十八日十七時十一分許，行經高雄
    市○○○○○路口為警當場舉發使用註銷牌照行駛，且未隨身攜帶駕駛執照而行
    駛之違規，依違反道路交通管理處罰條例第十二條第一項第四款、第二十一條第
    一項第一款之規定，裁罰七千八百元在案。惟本件違規事件發生後，高雄市政府
    警察局三民第一分局已於八十七年六月十八日開立舉發違反道路交通管理事件通
    知單，通知異議人於八十七年七月三日前自動到案繳納罰鍰，而異議人未於上開
    期限內自動到案繳納罰鍰，原處分機關乃於九十三年十月十四日裁決命異議人繳
    納二千三百元之罰鍰等情，有本件高雄市政府警察局舉發違反道路交通管理事件
    通知單及高雄市○○○○道路交通管理事件裁決書附卷可稽，是原處分機關為
    本件裁決時，距舉發違反道路交通管理事件通知單所載之自動到案繳納罰鍰期限
    已逾五年，揆諸前揭說明，本件處罰機關之繳納罰鍰請求權已因時效完成而當然
    消滅，惟公法上之請求權時效與民法上之請求權時效不同，係因時效完成而當然
    消滅，不因受請求人嗣後自行繳清罰鍰而恢復，故自不得再裁決命異議人繳交罰
    鍰，原處分機關未慮及此遽予裁罰，尚有未洽。從而，本件異議人之異議理由就
    此雖未提及，惟原處分既有上開未洽之處，自應予以撤銷，另諭知異議人不罰。
五、按汽車號牌之型式、顏色及編號，按其種類由交通部定之，前項汽車號牌之型式
    、顏色及編號變更時，公路監理機關應通知汽車所有人限期換領新型號牌，逾期
    未換領又未申請延期者，其牌照不得使用，經再通知逾期仍不換領號牌，其牌照
    應予註銷，道路交通安全規則第九條定有明文。次按送達，除法規另有規定外，
    由行政機關依職權為之，又送達由行政機關自行或交由郵政機關送達，由郵政機
    關送達者，以一般郵遞方式為之。但文書內容對人民權利義務有重大影響者，應
    為掛號，行政程序法第六十七條、第六十八條分別定有明文。查牌照型式等之變
    更、註銷，係交通部之職權，自無不可，惟經註銷後，若行為人繼續使用系爭牌
    照，即可能因使用註銷牌照行駛而發生違規，而處以三千六百元以上、七千二百
    元以下之罰鍰，對於人民權利義務難謂無重大影響，查本件原處分機關，係以一
    般郵遞及公告方式通知異議人，並於未依期限換牌後，逕以註銷處分作註記，此
    有證人即高雄市監理處股長甲○○到場證述無訛，且有高雄市監理處九十三年十
    一月四日高市監南字第○九三○○二六五一七號回函一紙在卷可稽，堪以認定，
    故異議人以未經合法通知，不知有換牌照一事為由，提起異議，原處分機關既未
    能證明已有合法送達通知，揆諸前揭說明，異議為有理由，此部分本應撤銷原處
    分，惟本件係因有時效完成之程序上事由，已如前述，自應依前開事由予以撤銷
    為已足；再者，證人即本件舉發之員警陳明仁到庭證稱：「（駕駛逾期沒有換之
    車牌如何處理？）我們會攔下來，請他出示行照、駕照，如果沒有帶的話，當時
    八十七年間，電腦還沒有跟監理單位連線，我們會先開無照駕駛，如果他是有駕
    照而沒有帶的話，到了監理單位就會改為未攜帶駕照駕駛．．．本件照我開單的
    內容，異議人當時應該是所有證件都沒有帶。」等語，證人陳明仁對本案及異議
    人均已無印象，係依其一般執行此勤務時之開單程序所為之陳述，衡情證人陳明
    仁既係依法執行交通勤務之公務員，其與異議人素不相識，復無怨隙，自無甘冒
    偽證之罪責，證人陳明仁並無故意選擇性刁難或構詞誣陷異議人之理，故其所為
    之前揭證言，應堪採信。再者，交通警員掣單舉發違反道路交通管理處罰條例所
    列之違規事實，本質上為行政處分，係公務員基於職務上權力，依法就特定之具
    體事件所為具有公法上效果之單方行政行為，基於公務員為公法上行為具有公信
    力之原則，該行政處分當可被推定為真正，其據以依法處分之事實認定亦為正確
    無誤，本此公信原則，乃立法者賦予行政機關制定違反道路交通事件統一裁罰標
    準及處理細則，使執勤警員得當機處分，以達其維護交通秩序、公眾安全之行政
    目的。從而本件異議人既未就執勤員警之舉發有誤提出相關證據以供調查，本院
    復查無任何證據足資證明證人陳明仁有捏造事實違法取締之情事，則執勤警員本
    其維護交通秩序、公眾安全職責所為之舉發，自應受到合法、正確之推定，況異
    議人自承當場並未提出異議，使員警作成紀錄，以供審酌，則其以事後辯稱當時
    有攜帶駕駛執照等語，是否屬實，即非無疑，故此部分，原處分機關審酌異議人
    之違規事實情節輕重，對異議人違規行為裁處罰鍰，核無不當，此部分異議為無
    理由，本應依前揭情形，予以駁回，惟本件既因時效完成而不得再命異議人繳納
    罰鍰，仍應以前述說明，撒銷原處分，另諭知異議人不罰。
六、據上論斷，應依道路交通案件處理辦法第二十條前段，裁定如主文。
中　　　華　　　民　　　國　　  九十三  　年　　十二　　月　　二十八　　日
                                    臺灣高雄地方法院交通法庭
                                        法　　　官  陳筱蓉
右正本證明與原本無異。
如不服本裁定應於送達後五日內向本院提出抗告狀。
                                        法院書記官  梁瑜玲
中　　　華　　　民　　　國　　九十三　年　　十二　　月　　    三十　　日
